【裁判字號】    99,交聲,3144
【裁判日期】    991223
【裁判案由】    交管條例聲異
【裁判全文】
臺灣板橋地方法院交通事件裁定        99年度交聲字第3144號
原處分機關  交通部公路總局嘉義區監理所臺南監理站
異  議  人
即受處分人  汪興華
上列異議人即受處分人因違反道路交通管理處罰條例案件，對於
交通部公路總局嘉義區監理所臺南監理站中華民國九十九年八月
二十三日所為裁決處分（原處分案號：嘉監南字第裁７４－Ｃ0
0000000號），聲明異議，經臺灣臺南地方法院受理後認
無管轄權移轉管轄至本院審理（臺灣臺南地方法院九十九年度交
聲字第一一三四號），本院裁定如下：
    主  文
異議駁回。
    理  由
一、原處分機關以：異議人即受處分人汪興華於民國九十九年七
    月十日上午十時十八分許，騎乘車號ＳＺ３－５５８號輕型
    機車，行經臺北縣永和市○○路與保福路口（裁決書誤載為
    「永和市○○路○段九十九」，應予更正）時，因有「駕車
    行經有燈光號誌管制之交岔路口闖紅燈」之違規行為，為臺
    北縣政府警察局永和分局永和交通分隊執勤警員當場攔停舉
    發，原處分機關依道路交通管理處罰條例第五十三條第一項
    規定，裁處罰鍰新臺幣一千八百元，並依同條例第六十三條
    第一項第三款規定，記違規點數三點之處分。
二、異議意旨略謂：異議人於上揭時間行經臺北縣永和市○○路
    與保福路時，在保福路口看見兩邊燈變紅燈時，伊就駛入保
    福路，伊前面並無站警察人員，伊行駛至保福路一半後，有
    一位警員從後面用摩托車把伊檔下來，告知伊闖紅燈，當時
    沒有同行之警察，伊認為警察應是認錯人，本件並無錄影、
    照相等舉證，伊沒有闖紅燈之行為，遽遭處罰難以甘服，為
    此聲明異議，請求撤銷原處分云云。
三、按駕駛人駕駛汽（機）車，應遵守道路交通標誌、標線、號
    誌之指示，道路交通安全規則第九十條定有明文。次按汽（
    機）車駕駛人，行經有燈光號誌管制之交岔路口闖紅燈者，
    處新臺幣一千八百元以上五千四百元以下罰鍰，道路交通管
    理處罰條例第五十三條第一項定有明文。又汽（機）車駕駛
    人違反本條例第五十三條規定者，除依原條款處罰鍰外，並
    予記違規點數三點之處分，同條例第六十三條第一項第三款
    亦有明定。
四、經查：
（一）本件異議人汪興華於九十九年九十九年七月十日上午十時
      十八分許，騎乘車號ＳＺ３－５５８號輕型機車，行經臺
      北縣永和市○○路與保福路有燈光號誌管制之交岔路口，
      因涉闖紅燈之違規行為遭警攔停舉發之事實，業據異議人
      於本院調查時供承在卷，核與臺北縣政府警察局永和分局
      永和交通分隊警員林冠宏於本院調查時證述之情節相符，
      並有臺北縣政府警察局北縣警交大字第Ｃ0000000
      0號舉發違反道路交通管理事件通知單影本一紙在卷可稽
      ，是當日受舉發者確係異議人本人無誤，堪予認定。
（二）異議人雖執前開情詞置辯，惟證人林冠宏於本院調查時到
      庭具結證稱：「當時我執行巡邏勤務，取締違規告發，一
      般巡邏，我著制服，我騎著警用摩托車，異議人在一個多
      岔路口從中山路一段左轉保福路二段，保福路繼續直走會
      通到環河西路，當時我在中山路一段九十九巷騎車停等，
      那邊不需要待轉，我那時騎車要穿越中山路往保福路二段
      的方向，我的燈號是綠燈，我要穿越中山路，我還沒有穿
      越之前，我看到異議人闖紅燈，從中山路一段直接左轉保
      福路二段，我從異議人後面跟過去，基於安全起見，我跟
      在異議人後面約二百公尺，在還沒有過仁愛路將異議人攔
      下，我本身開單不會開剛變燈，因為怕這有爭議，我開單
      一定是時相已經變換三、四秒後我才會開。異議人被攔下
      時，她跟我道歉，她說她要趕時間去接一個朋友，異議人
      提到說她朋友生病，我有問說她朋友是否是有急病救護，
      她說不是，只是要帶她去看醫生，所以我認為異議人沒有
      急迫到違規。我告發完後，異議人來分隊找我，一副要向
      上級陳報的樣子，所以我有印象，我印象中剛取締時異議
      人向我道歉，但後來我還是依法告發，後來異議人就開始
      生氣說要證據，甚至還說她沒有在工作，有時間跟我耗，
      所以我才在工作紀錄薄上紀錄這件事情。」等語（見本院
      九十九年十月二十七日訊問筆錄）。異議人亦供承係返家
      載先生就醫，事後至派出所申訴等情。審諸證人林冠宏就
      本件舉發之經過，於本院訊問時到庭結證綦詳如上，其證
      述過程明確而完整，且無不合情理之處，顯見其記憶深刻
      ，應無誤判之情事，上述情形亦有臺北縣政府警察局員警
      工作紀錄簿影本一份在卷可稽。又警員執行公務時，本身
      即受有行政懲處責任之監督，且其到庭具結作證，更係以
      刑事責任擔保其證言之真實性，而證人林冠宏與異議人間
      素不相識，並無任何怨隙，證人林冠宏衡情應無設詞誣陷
      異議人之理，是證人上開證述內容，自堪採信。
（三）至異議人辯稱：伊係靠右邊停在中山路上面，等變綠燈後
      ，伊就直行，也就是穿越中山路往保福路行駛，所以不是
      中山路直街左轉保福路，應是保福路直行云云。然此情業
      經證人林冠宏到庭證述「確定異議人在中山路的方向是紅
      燈，燈號已經變換三、四秒，在中山路紅燈時左轉。」所
      否認。況證人林冠宏係在中山路一段九十九巷停等，其燈
      號為綠燈，未穿越中山路前，當場目擊異議人紅燈左轉保
      福路，並自後方追上異議人而舉發本案，益見異議人所辯
      燈號非紅燈左轉乙節與現場號誌不符。異議人另辯稱：警
      察為何不在伊前面看伊有無闖紅燈，為何要從後面叫伊，
      伊看警察都是在前面，伊從來沒有遇到從後面叫伊停下來
      云云。按駕駛人駕駛車輛或行人在道路上，均應遵守道路
      交通標誌、標線號誌之指示、警告、禁制規定，警員執行
      取締交通違規勤務，本得視道路位置及車流狀況，兼衡往
      來車輛與自身安全等因素，擇其適當方式為之，用路人及
      駕駛人不得以現場有無警員執行取締交通違規勤務，或其
      執法方式與否，作為是否遵守交通規則之依據，更非得以
      此解免其違規行為之罰責，是異議人執此為辯，自非有據
      。
（四）異議人又辯稱：沒有看到舉證照片，沒有人證、物證、事
      證，只有警員一人跑來告訴伊紅燈左轉云云。然按燈光號
      誌之違反，其所需之舉證狀態稍縱即逝，除設有感應照相
      之路口外，事後無法還原現場狀態，而交通警員製單舉發
      違反道路交通處罰條例所列之違規事實，本質上係公務員
      依法執行職務之行為，如有枉法構陷或為不實記載之行為
      ，則需負擔嚴厲之刑事責任，國家並以此擔保公務員能忠
      實執行職務，故其所為當可被推定為真正；反之，若謂公
      務員一切行政行為均需預留證據以證其實，則國家行政勢
      必窒礙難行，效率不彰，當非適論，此本為其行政之特徵
      。況於未裝設自動感應攝影器材路段，就闖紅燈等一瞬間
      突發之交通違規行為，因無法期待執勤員警於發現後能及
      時攝影取證，事實上亦僅能仰賴舉發員警目視為之，別無
      其他舉證之可能，如無其他證據顯示舉發員警有誤認或故
      意構陷之情事時，尚難以舉發員警無法提出其他證據佐證
      ，即認其所述不可採信，否則未裝設自動感應攝影儀器之
      路段，即陷入駕駛人得任意闖紅燈違規之狀態，自非妥適
      ，此觀道路交通管理處罰條例第七條之二第一項第一款即
      規定就闖紅燈之違規行為得以逕行舉發，可資參照。故警
      察取締交通違規事件，其以科學儀器照相採證者，固然足
      以據為交通違規事實之證明，惟就囿於當場舉發而未以科
      學儀器照相採證，甚或礙於手動照相而未能即時拍攝違規
      情節，立法者亦未明文限制或排除「舉發警員目睹、耳聞
      」之證據能力，或其證述內容對於違規事實之證明力。此
      觀立法者再再以明文立法方式容認執行交通稽查之員警「
      當場舉發」，暨「當場舉發」俱乏相類於「逕行舉發」之
      採證限制（例如，必須以「科學儀器照相採證」等）自明
      （道路交通管理處罰條例第七條  、第七條之二規定參照
      ）。據此，取締員警就交通違規事實之親身經歷見聞，當
      亦足可恃為此類交通事件違規事實之證據，而要非所有交
      通違規事件倘未經科學儀器照相採證，即一概不能恃以認
      定！更何況，細稽證人林冠宏在本院到庭具結後所證上開
      情節，亦核無矛盾、齟齬或違背經驗、論理法則之處，則
      其所證內容，當足供法院憑以判斷、認定違規事實之存在
      ！且依證人林冠宏之明確證述，其所在位置係與異議人在
      同一路口，立於相反號誌之關係，難認於本件舉發有誤認
      燈號之情事。復以一般執行警員就交通違規取締受有專門
      訓練，對路上用路權人之動態路線當更有所注意，應能明
      確掌握，其誤判之可能性極低。此外，亦無任何證據可證
      其有何捏造事實違法取締之不法情事，而受處分人亦未就
      執勤員警之舉發有誤提出具體證據以供調查，本院認員警
      本於維護交通秩序、安全職責所為之取締，當屬合法、正
      確之舉發。
五、綜上所述，本件異議人確於上開時、地有「闖紅燈」（紅燈
    左轉）之違規行為，事證明確，堪以認定。從而，原處分機
    關依據道路交通管理處罰條例第五十三條第一項規定，裁處
    罰鍰新臺幣一千八百元，並依同條例第六十三條第一項第三
    款規定，記違規點數三點之處分，於法並無任何違誤，量罰
    亦甚妥適，應予維持。本件異議人之異議，依前揭各節說明
    並無理由，應駁回之。
據上論斷，應依道路交通管理處罰條例第八十七條第二項，道路
交通事件處理辦法第十八條，裁定如主文。
中    華    民    國    99    年    12    月    23    日
                        交通法庭  法  官  鄭水銓
以上正本證明與原本無異。
如不服本裁定應於送達後五日內向本院提出抗告狀。
                                  書記官  洪紹甄
中    華    民    國    99    年    12    月    23    日

司法院資訊處製作；財團法人民間司法改革基金會備份。
